臺灣臺中地方法院民事判決　九十三年度訴字第二六四六號
　　原　　　告　甲○○
　　被　　　告　乙○○
右當事人間請求損害賠償事件，本院於民國九十四年一月十一日言詞辯論終結，判決
如左：
    主    文
被告應給付原告新台幣參拾柒萬柒仟玖佰柒拾伍元，及自民國九十三年十二月十六日
起至清償日止，按年息百分之五計算之利息。
原告其餘之訴駁回。
訴訟費用由被告負擔拾分之捌，餘由原告負擔。
本判決原告勝訴部分得假執行。
原告其餘假執行之聲請駁回。
    事實及理由
一、原告主張：原告於民國九十三年二月二十四日與被告訂立不動產買賣契約，買受
    被告所有坐落台中市○○區○○路四二八號十六樓之十一房屋及其建地應有部分
    ，買賣價金為一百八十萬元，原告已給付簽約款十八萬元，系爭房地於簽約當時
    尚設有三順位最高限額抵押權，抵押權人依序為彰化商業銀行、統一東京股份有
    限公司及華僑商業銀行股份有限公司，迄九十三年三月三十日系爭房地移轉登記
    予原告時，尚有彰化商業銀行及華僑商業銀行股份有限公司之抵押權尚未塗銷，
    原告曾定期催告被告履行，被告迄未履行，原告於九十三年十月十二日發函向被
    告解除契約。兩造於訂立系爭買賣契約書，即完成交屋手續，原告即就系爭房屋
    進行裝潢工程，共支出費用十四萬七千九百七十五元。爰依民法第二百五十九條
    第一款之規定請求被告返還所受領之價金十八萬元，依兩造契約第九條第一款之
    約定，請求被告給付已給付價金十八萬元之違約金，並依民法第二百五十九條第
    五款之規定，請求被告給付前開裝潢費用，並聲明：(一)被告應給付原告五十萬七
    千九百七十五元，及自起訴狀繕本送達被告翌日起至清償日止，按年息百分之五
    計算之利息；(二)願供擔保，聲請宣告假執行。
二、被告未於言詞辯期日到場，亦未提出書狀作何聲明或陳述。
三、原告主張之前開事實，業據其提出不動產買賣契約書、土地及建物登記謄本、存
    證信函、掛號函件回執及估價單為證，被告對於原告主張之事實，已於相當時期
    受合法之通知，而於言詞辯論期日不到場，亦未提出準備書狀爭執，依民事訴訟
    法第二百八十條第三項準用第一項之規定，視同自認，自堪認原告之主張為真實
    。
四、查：、按契約解除時，當事人雙方回復原狀之義務，除法律另有規定或契約另
    有訂定外，依左列之規定：一、由他方所受領之給付物，應返還之。五、就返還
    之物，已支出必要或有益之費用，得於他方受返還時所得利益之限度內，請求其
    返還，民法第二百五十九條第一款及第五款分別定有明文。原告既因被告之遲延
    給付，定相當期限催告被告履行，被告於期限內不履行，原告並已解除契約，原
    告即得依民法第二百五十九條第一款及第五款之規定，訴請被告給付其已給付之
    十八萬元價金及其所支出之前開裝潢費用十四萬七千九百七十五元。、按當事
    人得約定債務人於債務不履行時，應支付違約金，民法第二百五十條第一項定有
    明文。兩造於系爭契約第四條第二項約定：「賣方（按被告）應配合提供辦理產
    權移轉登記及塗銷抵押權所需文件，至買方（按原告）取得完整無瑕疵之產權為
    止，不得有刁難或推諉之情事。」並於第九條第一項後段約定：「．．如經買方
    通知限期履行，逾期仍不履行時，買方得解除本契約，賣方並應將買方所給付之
    價款加倍返還買方，作為違約賠償」，依兩造之約定，原告固得請求被告給付依
    兩造約定應給付之違約金。惟按約定之違約金過高者，法院得減至相當之數額，
    民法第二百五十二條定有明文。至於是否相當，即須依一般客觀事實，社會經濟
    狀況及當事人所受損害情形，以為斟酌之標準。且約定之違約金過高者，除出於
    債務人之自由意思，已任意給付，可認為債務人自願依約履行，不容其請求返還
    外，法院仍得依前開規定，核減至相當之數額，最高法院著有七十九年度台上字
    第一九一五號判例意旨足資參照。本院斟酌兩造乃於九十三年二月二十四日簽定
    系爭契約，原告於解除契約後，就其已支付之價金及裝潢費用均已請求返還，其
    所受損害情形等一切情形，認原告依兩造約定，請求被告給付十八萬元之違約金
    ，核屬過高，應酌減至五萬元，始屬相當。從而，原告依據民法第二百五十九條
    第一款及第五款之規定，及兩造之約定，請求被告給付五十萬七千九百七十五元
    ，及自起訴狀繕本送達被告翌日起至清償日止，按年息百分之五計算之利息，於
    三十七萬七千九百七十五元，及自起訴狀繕本送達被告翌日即九十三年十二月十
    六日起至清償日止，按年息百分五計算利息之範圍內，為有理由，應予准許，逾
    此請求之範圍，即無理由，應予駁回。本判決原告勝訴部分，所命給付之金額，
    未逾五十萬元，爰依職權宣告假執行。至原告其餘假執行之聲請，因其訴之駁回
    而失所依附，併駁回之。
五、訴訟費用之依據，民事訴訟法第七十九條。
中　　　華　　　民　　　國　　九十四　　年　　　一　　　月　　二十五　　日
~B臺灣臺中地方法院民事第二庭
~B    法　官　陳秋月
右為正本係照原本作成。
如不服本判決，應於判決送達後二十日內，向本院提出上訴狀。
中　　　華　　　民　　　國　　九十四　　年　　　一　　　月　　二十五　　日
~B法院書記官
